【裁判字號】    94,訴,939
【裁判日期】    950414
【裁判案由】    洗錢防制法
【裁判全文】
臺灣士林地方法院刑事判決               94年度訴字第939號
公  訴  人  臺灣士林地方法院檢察署檢察官
被      告  甲○○
上列被告因洗錢防制法案件，經檢察官提起公訴（94年度偵字第
8415號），被告於本院準備程序中就被訴之事實為有罪之陳述，
經本院合議庭裁定改由受命法官獨任依簡式審判程序審理並判決
如下：
    主  文
甲○○幫助掩飾因自己重大犯罪所得財物，累犯，處有期徒刑陸
月，如易科罰金，以參佰元折算壹日。所得財物新臺幣玖仟元沒
收，如全部或一部不能沒收時，以其財產抵償之。
    事  實
一、甲○○曾因違反毒品危害防制條例案件，經本院於民國（下
    同）92年9 月15日以92年簡字第317 號判決判處有期徒刑6
    月確定，並於93年7 月8 日執行完畢。詎因缺錢花用，見報
    紙分類廣告，知可藉由出售金融機構帳戶換取現金使用，且
    能預見其提供帳戶予不相識之人使用，可能幫助不詳之人以
    該帳戶掩飾其自己重大犯罪所得財物供為洗錢之用，竟仍不
    違其本意，基於幫助洗錢犯意，將其開戶取得之中國信託商
    業銀行蘆洲分行000000000000號帳戶、彰化銀行0000000000
    00 00 號帳戶及郵局00000000000000000 號帳戶之存摺、印
    鑑章、提款卡，提款卡密碼、語音密碼等物於94 年2月間，
    在臺北市○○○路，以每本新臺幣 (下同)3000 元，3 本合
    計共9000元之代價，出售予姓名年籍不詳之成年男子，供作
    為其存、提、匯款之用，而以此方式幫助該名年籍不詳之成
    年男子及其背後不詳之犯罪集團為常業詐欺之犯行時，掩飾
    其重大犯罪所得財物而使詐欺所得不法款項及犯罪行為不易
    追查。嗣該向甲○○購得存摺及提款卡之人，先於94年3 月
    1 日15時36分許，以電話向丙○○○佯稱渠兒子遭伊綁架，
    要求付款贖人，否則將對渠兒子不利，並不許丙○○○將電
    話掛掉求證，致丙○○○陷於錯誤，前往就近之自動櫃員機
    ，依指示將帳戶內10萬元轉帳至甲○○前開中國信託銀行帳
    戶內，嗣經丙○○○以電話與其子取得聯繫，始發覺受騙。
    復於同月16日9 時30分許，以電話向乙○○佯稱: 欲退還渠
    父親退役之款項，要求渠至就近自動櫃員機查核渠是否已匯
    款至渠帳戶，致乙○○陷於錯誤，前往就近之自動櫃員機，
    依指示將帳戶內8605元轉帳至甲○○前開彰化銀行帳戶內。
    另於同月17日15時30分許，以電話向丁○○謊稱: 渠遭人冒
    名申請信用卡盜刷，要求渠至就近之自動櫃員機查核為由，
    致丁○○不疑有他，前往就近之自動櫃員機，依指示將帳戶
    內46769 元轉帳至甲○○前開郵局帳戶內，事後乙○○及丁○○發現帳戶內之款項短少，始知遭詐騙。
二、案經被害人丙○○○訴由臺北市政府警察局中山分局報告臺
    灣士林地方法院檢察署檢察官偵查起訴。
    理  由
一、訊據被告甲○○對於因看見報紙分類廣告，知可藉由出售金
    融機構帳戶換取現金使用，且能預見其提供帳戶予不相識之
    人使用，可能幫助不詳之人以該帳戶掩飾其自己重大犯罪所
    得財物供為洗錢之用，竟仍不違其本意，基於幫助洗錢犯意
    ，將其開戶取得之中國信託商業銀行蘆洲分行000000000000
    號帳戶、彰化銀行00000000000000號帳戶及郵局0000000000
    0000 000號帳戶之存摺、印鑑章、提款卡，提款卡密碼、語
    音密碼等物於94年2 月間，在臺北市○○○路，以每本新臺
    幣3000元之代價出售予姓名年籍不詳之成年男子之情，坦承
    不諱，而犯罪集團利用上開銀行帳戶掩飾犯罪所得財物，並
    經被害人丙○○○、乙○○、丁○○於警詢時指訴甚詳，此
    外復有被告在中國信託銀行、彰化銀行及郵局之開戶人基本
    資料、客戶交易資料查詢單、被告財團法人金融聯合徵信中
    心警示帳戶紀錄、被害人乙○○合作金庫及丁○○郵局之自
    動存提款機交易明細表等附於偵查卷可稽，事證明確。
二、按金融存款帳戶，事關存戶個人財產權益之保障，與存戶之
    印鑑章結合，其專屬性、私密性更形提高，一般人亦均有應
    妥為保管存摺、印鑑章，以防止存摺、印鑑章被他人冒用之
    認識，縱有特殊情況偶有將存摺、印鑑章交付他人之需，亦
    必深入瞭解其用途後再行提供以使用，恆係吾人日常生活經
    驗與事理；且金融帳戶為個人理財之工具，申請開設金融帳
    戶並無任何特殊之限制，一般民眾皆可以存入最低開戶金額
    之方式申請開戶，一個人可以在不同之金融機構申請多數之
    存款帳戶使用，並無何困難，此乃眾所週知之事實。則依一
    般人之社會生活經驗，苟見非親非故之人不以自己名義申請
    開戶，反而以出價收購或租用之方式向他人蒐集金融機構帳
    戶供己使用，衡情對收購者將所收購之帳戶用於掩飾犯罪所
    得乙節當有預見。況觀諸現今社會上，詐騙集團收購人頭帳
    戶，持以作為信貸、手機簡訊詐欺之事，常有所聞，出賣或
    出借帳戶予非親非故之人，受讓人係為謀非正當資金進出，
    而隱瞞其資金流程及行為人身份曝光之不法使用，幾乎已成
    為人盡皆知之犯罪手法等情，益當信而有徵。本件被告甲○○明知將存摺、印鑑章、提款卡、提款卡密碼、語音轉帳密
    碼等有關個人財產、身分之物品，淪落於不明人士手中，極
    易被利用為與財產有關之犯罪工具；而與被告身分上不具密
    切關係之人，竟願以不相當之對價3000元，徵求被告提供帳
    戶以為使用，被告並為求小利加以同意，顯然對於該帳戶作
    為不法使用，有所認識且並不違背其本意，是雖卷內事證並
    無積極證據證明被告知悉該詐欺犯罪集團將如何犯罪，而無
    法於本件認定被告甲○○有常業詐欺之犯罪認識，且並無實
    際參與犯罪集團掩飾重大犯罪所得之共同犯罪意思，但其既
    對帳戶出賣交付他人使用，可能遭犯罪集團用以掩飾重大犯
    罪所得有所預見，且不違背本意而為之，應有幫助洗錢之不
    確定故意甚明。是核被告甲○○所為，係犯洗錢防制法第9
    條第1 項洗錢罪之幫助犯。又被告有如犯罪事實項下所示之
    前科紀錄，有臺灣高等法院被告前案紀錄表1 份附卷可稽，
    其於有期徒刑執行完畢後5 年內，再犯本案有期徒刑以上之
    罪，為累犯，應依刑法第47條之規定，加重其刑。被告係對
    正犯資以助力而未參予犯罪行為之實施，應依刑法第30條第
    2 項減輕其刑。再被告犯幫助洗錢罪，於本院審理時，業已
    自白犯罪，應依洗錢防制法第9 條第5 項後段之規定遞予減
    輕其刑，並依法先加後減之。爰審酌被告僅係因一時缺錢花
    用，貪圖小利即提供帳戶供他人掩飾犯罪所得使用，非但增
    加被害人尋求救濟之困難，造成社會人心不安，亦助長詐騙
    集團財產犯罪之氣焰，使不法詐欺集團得以順利掩飾常業詐
    欺所得之財物，危害財產交易安全擾亂金融秩序甚鉅，惟其
    犯後業已坦承犯行，深具悔意，並其犯罪手段、生活狀況、
    犯罪所生之損害及參酌檢察官於實行公訴時求刑6 個月以上
    等一切情狀，判處如主文所示之刑，並諭知易科罰金之折算
    標準，以示懲儆。
三、末按犯洗錢防制法之罪者，因犯罪所得財物或財產上利益，
    除應發還被害人或第三人者外，不問屬於犯人與否，沒收之
    。如全部或一部不能沒收時，追徵其價額或以其財產抵償之
    ；又所謂因犯罪所得財物，包括因犯罪取得之報酬在內。該
    法第12條第1 項、第4 條第2 款分別定有明文。是被告出售
    前述帳戶幫助洗錢所得之9000元報酬，應依前開規定予以沒
    收，如全部或一部不能沒收時，以其財產抵償之。
據上論斷，應依刑事訴訟法第273 條之1 第1 項、第299 條第1
項前段，洗錢防制法第9 條第1 項、第5 項後段、第12條第1 項
，刑法第11條、第30條第1 項前段、第2 項、第41條第1 項前段
、第47條，罰金罰鍰提高標準條例第2 條，判決如主文。
本案經檢察官王以文到庭執行職務。
中    華    民    國    95    年    4     月    14    日
                  刑事第一庭法  官  賴邦元
以上正本證明與原本無異。
如不服本判決，應於判決送達後10日內，向本院提出上訴狀。
                            書記官  嚴慧萍
中    華    民    國    95    年    4     月    14    日
洗錢防制法第9條
犯第 2 條第 1 款之罪者，處 5 年以下有期徒刑，得併科新臺幣
三百萬元以下罰金。
犯第 2 條第 2 款之罪者，處 7 年以下有期徒刑，得併科新臺幣
五百萬元以下罰金。
以犯前二項之罪為常業者，處 3 年以上 10 年以下有期徒刑，得
併科新臺幣 1 百萬元以上 1 千萬元以下罰金。
法人之代表人、法人或自然人之代理人、受雇人或其他從業人員
，因執行業務犯前三項之罪者，除處罰行為人外，對該法人或自
然人並科以各該項所定之罰金。但法人之代表人或自然人對於犯
罪之發生，已盡力監督或為防止行為者，不在此限。
犯前四項之罪，於犯罪後六個月內自首者，免除其刑；逾六個月
者，減輕或免除其刑；在偵查或審判中自白者，減輕其刑。


司法院資訊處製作；財團法人民間司法改革基金會備份。
